臺灣高等法院臺中分院刑事判決
110年度上易字第626號

上  訴  人  
即  被  告  楊蕙慈
      （原名楊依恩）

選任辯護人  楊惠雯律師（法扶律師）
上列上訴人即被告因竊盜案件，不服臺灣臺中地方法院109年度
易字第2135號，中華民國110年4月23日第一審判決（起訴案號：
臺灣臺中地方檢察署109年度偵字第12324號），提起上訴，本院
判決如下：
    主  文
原判決關於其附表編號2、3、4、5所示部分及定應執行刑均撤銷
。
楊蕙慈犯如附表編號2、3、4、5「所犯罪名及處罰」欄所示之罪
，均累犯，各處如附表編號2、3、4、5「所犯罪名及處罰」所示
之刑；應執行拘役捌拾伍日，如易科罰金，以新臺幣壹仟元折算
壹日。
其他上訴駁回。
上訴駁回部分所處之刑，應執行有期徒刑肆月，如易科罰金，以
新臺幣壹仟元折算壹日。
    犯罪事實
一、楊蕙慈（原名楊依恩）於民國109年3月8日晚間6 時19分前
    之某時許，駕駛未懸掛車牌之白色、BMW廠牌自用小客車（
    原懸掛BDP-0011號車牌），進入臺中市○區○○路0段000號「
    中友百貨公司」之地下室停車場，再步行至該百貨公司賣場
    內，即意圖為自己不法之所有，基於竊盜之犯意，分別為下
    列之犯行：
  ㈠於同日晚間6時20分許，前往該百貨公司C棟4樓「kilakila」
    櫃位，徒手自展售架上竊取由櫃員高瑋玲管領如附表編
    號1所示之飾品，得手後隨即將該等飾品藏入其手提綠色紙
    袋內，攜離該處。
  ㈡於同日晚間6時30分許，前往該百貨公司B棟3樓「Tough」櫃
    位，徒手自展售架上竊取由櫃員黃柔璇管領如附表編號2所
    示之皮包，得手後隨即將該等皮包攜離該處。
  ㈢於同日晚間6時46分許，前往該百貨公司B棟3樓「無印良品」
    櫃位，徒手自展售架上竊取由櫃員楊善粧管領如附表編
    號3所示之物，得手後隨即將棉花糖拆開食用，並將其餘竊
    得之物攜離該處。
  ㈣於同日晚間7、8時許，前往該百貨公司B棟4樓「EARTHMUSIC 
    」櫃位，徒手自展售架上竊取由櫃員江淑瑜管領如附表編號
    4所示之物，得手後隨即攜離該處。
  ㈤於同日20時6分許，前往該百貨公司B棟4樓「H2O」櫃位，徒
    手自展售架上竊取由櫃員陳凱郁管領如附表編號5所示之物
    ，得手後隨即攜離該處。
  ㈥於同日晚間8時33分許，前往該百貨公司B棟3樓「無印良品」
    櫃位，徒手自展售架上竊取由櫃員楊善粧管領如附表編
    號6所示之物，得手後隨即攜離該處。
  ㈦嗣經高瑋玲、黃柔璇、楊善粧、江淑瑜、陳凱郁察覺遭竊後
    報案，為警持臺灣臺中地方法院核發之搜索票，於同月下午
    3時10分許，前往臺中市○○區○○路00號9樓（大隆皇家大樓）
    執行搜索，當場扣得如附表編號4所示之物、附表編號6 已
    扣案並發還楊善粧部分所示之物（已分別發還江淑瑜、楊善
    粧），而查獲上情。
二、案經案經臺中市政府警察局第二分局報告臺灣臺中地方檢察
    署檢察官偵查起訴。
    理    由
一、證據能力部分：
    本判決所引用下列被告楊蕙慈以外之人於審判外之陳述為證
    據方法之證據能力，經本院於審判期日予以提示及告以要旨
    ，檢察官及被告均未爭執證據能力，且迄言詞辯論終結前均
    未聲明異議，本院審酌該等證據作成或取得狀況，均無非法
    或不當取證之情事，亦無顯不可信情況，認為以之作為證據
    應屬適當，依刑事訴訟法第159條之5之規定，均具證據能力
    而得作為證據。至於不具供述性之非供述證據，並無傳聞法
    則之適用，該等證據既無證據證明係公務員違背法定程序所
    取得，復經本院踐行調查證據程序，且與本案具有關聯性，
    亦均有證據能力。
二、認定被告犯罪之證據及理由：
    上揭犯罪事實，業據被告於原審審理時坦承不諱，核與被害
    人高瑋玲、楊善粧、江淑瑜、陳凱郁於警詢及檢察事務官詢
    問時、被害人黃柔璇於警詢時指訴、證人即大隆皇家大樓管
    理員王金讚於警詢時證述之情節相符，並有臺中市政府警察
    局第二分局育才派出所警員胡文溱之職務報告書、被害人楊
    善粧提出之遭竊物品清單、證人王金讚指認被告照片、原審
    院109年聲搜字328號搜索票、臺中市政府警察局第二分局搜
    索扣押筆錄及扣押物品目錄表、監視器畫面截圖、被害人高
    瑋玲指認竊嫌照片、遭竊之同款商品翻拍照片、車號000-00
    00號自用小客車車輛詳細資料報表、大隆皇家大樓照片、贓
    物認領保管單附卷可稽（以上見偵卷第37頁、第67頁、第73
    頁、第77至87頁、第91至151頁），被告之任意性自白與事
    實相符，足以採信。其於本院審理中雖辯解稱：其因罹患重
    鬱症服藥後，對自己做過的事已經完全沒有記憶，不知道當
    時發生了什麼事云云。惟查被告前曾於108年11月8日至同年
    12月2日間，先後4次前往臺中市各不同賣場行竊犯行，經檢
    察官起訴後，由臺灣臺中地方法院以109年度易字第1161號
    審理（已判處罪刑確定），該院囑託衛生福利部草屯療養院
    對被告實施精神鑑定結果，認「楊女對於竊盜犯行多以不記
    得、不知道回應居多，僅在NOVA賣場一案中，對於自己至法
    院開羈押庭記憶特別清楚，並表示丈夫六點多到法院接她回
    家，然而根據台中市政府警察局第一分局民權派出所員警於
    108年12月14日之職務報告，楊女稱案發當天在台中地院報
    到，『晚上七點就搭計程車回家』，與鑑定中陳述顯有出入。
    顯示楊女在陳述犯罪行為時，有任意回應、避重就輕以迴避
    自身行為責任之可能，可信度欠佳。竊盜行為可能是楊女做
    為緩解壓力、發洩情緒之方法，其所得未必是竊得之財物價
    值，而是竊盜過程中之心理滿足」等語（見原審卷第234至2
    39頁）。再參以本件被告犯罪過程，係駕駛自己所有未懸掛
    車牌之白色BMW廠牌自用小客車，進入百貨公司地下停車場
    ，再步行至賣場各專櫃行竊，得手後又駛返自己住處停放；
    其對於需要專注精神，操作車輛行進、停駐（尤其百貨公司
    地下停車位，停車不易），皆能絲毫無誤的進行，益證其當
    時精神狀態，並未達到不能辦識行為違法或欠缺依其辨識而
    行為之能力，或該能力顯著減低之程度。被告事後所陳，應
    係迴避自身行為責任之說詞，並無足採。本案事證明確，其
    犯行足以認定。
三、論罪科刑之理由：
  ㈠核被告所為，均係犯刑法第320條第1項之竊盜罪。
  ㈡被告就上揭6次竊盜犯行，犯意各別，行為互殊，應予分論併
    罰。
  ㈢被告前因竊盜案件，經原審法院以107年度沙簡字第26號判處
    有期徒刑3月，嗣上訴後經同法院以107年度簡上字第94號判
    決駁回上訴確定，於108年7月3日易科罰金執行完畢等情，
    有其臺灣高等法院被告前案紀錄表在卷可參，其於受徒刑之
    執行完畢後，5年以內故意再犯本件有期徒刑以上之各罪，
    均為累犯，並依司法院釋字第775 號解釋意旨，衡量被告前
    案與本案均同為竊盜犯行，又再犯本案6次犯行，足見前罪
    之徒刑執行成效不彰，對刑罰之反應力顯然薄弱，且衡量本
    案犯罪情節及其所侵害之法益，予以加重最低本刑並無罪刑
    不相當之情事，應依刑法第47條第1項之規定分別加重其刑
    。
  ㈣撤銷改判部分：原審法院因認被告就附表編號2、3、4、5所
    示部分犯行，均罪證明確，而各予論科，固然有所有依據。
    然附表編號2部分，被告於本院審理後，業與告訴人黃柔璇
    達成和解，同意賠償告訴人黃柔璇所受損害新臺幣1萬2360
    元，有刑事陳報狀所附和解書影本在卷可稽；原審法院未及
    審酌此一犯罪後態度，所為量刑參酌事項，尚有未備。且就
    此部分之犯罪所得，如再諭知沒收，將使被告蒙受過苛之懲
    罰，亦有未當。另附表編號3、4、5部分，被告犯罪所得均
    不逾新臺幣2400元，較之附表編號1、6部分之犯罪所得價值
    ，則皆逾8000餘元，有明顯差距，但原審法院卻不分犯罪所
    得差異均量處有期徒刑3月，而未區別犯罪所生損害之不同
    ，為精細之審酌，有罪刑不相當之虞，是就附表編號3、4、
    5部分之量刑亦有瑕疵可指。被告就此部分上訴意旨認原判
    決量刑過重，請求從輕量刑，即有理由，應由本院將原判決
    附表編號2、3、4、5所示部分均撤銷改判。爰以行為人之責
    任為基礎，審酌被告正值青壯，四肢健全，非無工作能力，
    卻不思循合法正當途徑賺取財物，而為本案犯行，缺乏尊重
    他人財產法益之觀念，且有多次竊盜之前科，有上開前案紀
    錄表可佐，仍一再犯同類犯罪，顯不知悔改，惟犯後終能坦
    承全部犯行，已見悔意，並考量被告犯罪之動機、目的、手
    段、所得財物之價值，且罹有雙相情緒障礙、強迫症，達中
    度身心障礙之程度，有維新醫療社團法人台中維新醫院診斷
    證明書及病歷資料、身心障礙證明可證（見原審卷第183至2
    32 頁），及於原審審理時自陳為碩士之教育程度、目前無
    業、尚有貸款之生活狀況（見原審卷第346至347頁）等一切
    情狀，分別量處如附表編號2、3、4、5「所犯罪名及處罰」
    欄所示之刑，並均諭知易科罰金之折算標準，且斟酌被告所
    犯上開4罪犯罪時間相近、犯罪手法相同、被告犯罪行為之
    不法與罪責程度，及對其施以矯正之必要性，定其應執行之
    刑為拘役85日，並諭知易科罰金之折算標準。而犯罪事實欄
    ㈢、㈤所示被告竊得如附表編號3、5所示之物，雖均未扣案，
    然仍屬被告竊盜之犯罪所得，且未實際合法發還被害人，應
    依刑法第38條之1第1項前段、第3項規定，於被告所犯該次
    罪刑項下分別宣告沒收，並均諭知於全部或一部不能沒收或
    不宜執行沒收時，追徵其價額。至犯罪事實欄㈡所示被告竊
    得如附表編號2所示之物，因被告已與告訴人黃柔璇達成和
    解，同意賠償告訴人損害新臺幣1萬2360元，業如前述，若
    再對被告宣告沒收犯罪所得，將有過苛之虞，故依刑法第38
    條之2第2項規定，不予宣告沒收。另犯罪事實欄㈣所示被告
    竊得如附表編號4所示之物，已發還被害人江淑瑜，此有贓
    物認領保管單附卷可證（見偵卷第91頁），依刑法第38條之
    1第5項之規定，亦不予宣告沒收及追徵。
  ㈤上訴駁回部分：原審法院因認被告就附表編號1、6所示犯行
    ，罪證明確，適用前揭論罪科刑法律規定，審酌前述科刑應
    參酌事項，各量處如附表編號1、6「所犯罪名及處罰」欄所
    示之刑，並均諭知易科罰金之折算標準。另就沒收部分說明
    ：按犯罪所得，屬於犯罪行為人者，沒收之，於全部或一部
    不能沒收，或不宜執行沒收時，追徵其價額；犯罪所得已實
    際合法發還被害人者，不予宣告沒收或追徵，刑法第38條之
    1第1項前段、第3項、第5項分別定有明文。而就犯罪事實欄
    ㈠、㈥所示被告竊得如附表編號1、6 （未扣案部分）所示之
    物，雖均未扣案，然仍屬被告竊盜之犯罪所得，且未實際合
    法發還被害人，應依刑法第38條之1第1項前段、第3項規定
    ，於被告所犯該次罪刑項下分別宣告沒收，並均諭知於全部
    或一部不能沒收或不宜執行沒收時，追徵其價額。就犯罪事
    實欄㈥所示被告竊得如附表編號6（已扣案並發還楊善粧部分
    ），則均已合法發還與被害人楊善粧，此有贓物認領保管單
    附卷可證（見偵卷第93頁），依刑法第38條之1第5 項之規
    定，不予宣告沒收及追徵。核其認事用法，均無違誤，量刑
    亦屬妥適，應予維持。被告上訴意旨仍執前揭辯詞，並認原
    審法院量刑過重，而執以指摘原判決此部分不當，並無理由
    ，應予駁回。而就上訴駁回部分所宣告之刑，應由本院另斟
    酌被告所犯上開2罪犯罪時間相近、犯罪手法相同、被告犯
    罪行為之不法與罪責程度，及對其施以矯正之必要性，定其
    應執行之刑為有期徒刑4月，並諭知易科罰金之折算標準。
據上論斷，應依刑事訴訟法第368條、第369條第1項前段、第364
條、第299條第1項前段，刑法第320條第1項、第47條第1項、第5
1條第5款、第6款、第41條第1項前段、第38條之1第1項前段、第
3項，判決如主文。
本案經檢察官郭景銘提起公訴，檢察官王雪惠到庭執行職務。
中　　華　　民　　國　　110 　年　　9 　　月　　1 　　日
            刑事第三庭  審判長法　官　邱  顯  祥
                              法　官　李  明  鴻
                              法　官　楊  欣  怡     
以上正本證明與原本無異。
不得上訴。                      
                              書記官  陳  緯  宇
　　　　　　　　　　　　　　　
中　　華　　民　　國　　110 　年　　9 　　月　　1 　　日
附錄本案論罪科刑法條：
刑法第320條意圖為自己或第三人不法之所有，而竊取他人之動
產者，為竊盜罪，處5 年以下有期徒刑、拘役或50萬元以下罰金
。意圖為自己或第三人不法之利益，而竊佔他人之不動產者，依
前項之規定處斷。前二項之未遂犯罰之。
附表：
編號 對應之犯罪事實 竊得之財物（金額單位：新台幣）          所犯罪名及處罰 1 犯罪事實欄一、 ㈠ 飾品： ①PT合金勾式耳復古金色香檳1 對（價值1180元） ②PT合金針式耳復古金白色1 對（價值1280元） ③PT合金針式耳復古金金色1 對（價值1280元） ④PT針式耳復古金色黑1 對（價值1280元） ⑤PT合金針式耳金色黑1 對（價值1180元） ⑥PT針式耳復古金白黑1 對（價值1280元） ⑦PT合金前後扣耳其他白1 對（價值890 元） ⑧PT合金前後扣耳復古金色淺藍1對（價值1080元） 楊依恩犯竊盜罪，累犯，處有期徒刑叁月，如易科罰金，以新臺幣壹仟元折算壹日。如左列所示未扣案之犯罪所得均沒收，於全部或一部不能沒收或不宜執行沒收時，追徵其價額。 2 犯罪事實欄一、 ㈡ 皮包2 只（型號：601218Z000000000、601219Z000000000）（價值共1萬2360元） 楊依恩犯竊盜罪，累犯，處拘役陸拾日，如易科罰金，以新臺幣壹仟元折算壹日。 3 犯罪事實欄一、 ㈢ ①棉花糖1 包（價值39元） ②320ml 耐熱玻璃圓形保存容器1個（價值240元） ③270ml 耐熱玻璃圓形保存容器5個（價值共1350元） ④800ml 耐熱玻璃圓形保存容器2個（價值共680元） 楊依恩犯竊盜罪，累犯，處拘役伍拾日，如易科罰金，以新臺幣壹仟元折算壹日。如左列所示未犯罪之所得均沒收，於全部或一部不能沒收或不宜執行沒收時，追徵其價額。 4 犯罪事實欄一、 ㈣ 卡其色針織外套1 件（價值2390元）（已扣案並發還江淑瑜） 楊依恩犯竊盜罪，累犯，處拘役伍拾日，如易科罰金，以新臺幣壹仟元折算壹日。 5 犯罪事實欄一、 ㈤ 土黃色肩背包l 只（價值1680元） 楊依恩犯竊盜罪，累犯，處拘役肆拾日，如易科罰金，以新臺幣壹仟元折算壹日。如左列所示未扣案之犯罪所得沒收，於全部或一部不能沒收或不宜執行沒收時，追徵其價額。 6 犯罪事實欄一、 ㈥ 未扣案部分： ①豌豆酥點1 包（價值49元） ②懷舊棉花糖1 包（價值49元） ③DIY 印度烙餅1 包（價值69元） ④1800ml耐熱玻璃圓形保存容器2個（價值共820元） ⑤320ml 耐熱玻璃圓形保存容器1個（價值共240元） ⑥炊飯電子鍋1 個（價值4980元） ⑦不銹鋼餐具（分菜杓）1 支（價值199元） 楊依恩犯竊盜罪，累犯，處有期徒刑叁月，如易科罰金，以新臺幣壹仟元折算壹日。如左列所示未扣案部分之犯罪所得均沒收，於全部或一部不能沒收或不宜執行沒收時，追徵其價額。   已扣案並發還楊善粧部分： ⑦不銹鋼餐具（分菜杓）1 支（價值共199元） ⑧玻璃缽（大）1個（價值360元） ⑨不銹鋼網籃（附網腳）2 個（價值共1180元） ⑩太陽能廚房用秤1 台（價值1560元） ⑪耐熱玻璃量杯1 個（價值490 元） ⑫廚房用計時器（圓形）1 個（價值540 元） ⑬不銹鋼取泡杓1 支（價值300 元） ⑭不鏽鋼搗碎器1 支（價值280 元）